臺灣臺中地方法院臺中簡易庭民事判決
110年度中簡字第3659號
原      告  胡家文  
被      告  温玥玲  


上列當事人間請求損害賠償等事件，經本院於民國111年1月14日
言詞辯論終結，判決如下：
    主    文
被告應給付原告新臺幣10,000元，及自民國110年9月18日起至清
償日止，按年息百分之五計算之利息。
原告其餘之訴駁回。
本判決原告勝訴部分得假執行。
    事 實 及 理 由
壹、程序事項
　　按不變更訴訟標的，而補充或更正事實上或法律上之陳述者
    ，非為訴之變更或追加；上開規定於簡易訴訟程序適用之；
    民事訴訟法第256條、第436條第2項定有明文。查本件原告
    原起訴請求被告賠償精神慰撫金，並於聲明第1項請求被告
    應於大樓公佈欄張貼如起訴狀附件所示之道歉啟事（見本院
    卷第39頁），嗣於本院111年1月14日言詞辯論期日當庭變更
    道歉啟示之內容如後開附件所示（見本院卷第43、44、47頁
    ），揆諸前揭規定，核無不合，應予准許。
貳、實體事項　　
一、原告主張：兩造係同棟大樓住戶，於民國109年11月13日晚
    上8時20分許，在臺中市○區○○路0段000號渠等住處大樓頂樓
    召開區分所有權人會議時，雙方因故發生爭執，被告心生不
    滿，竟基於公然侮辱之犯意，在其他大樓住戶或家屬等人得
    以自由進出及共見共聞之狀態下，當場以「肖ㄟ」、「王八
    蛋」等穢語辱罵原告，致原告名譽受損，自應對原告負侵權
    行為之損害賠償責任，爰依民法第184條第1項、第195條第1
    項之規定，提起本件訴訟，請求被告賠償精神慰撫金10萬元
    及被告應將附件所示之道歉啟事刊登於大樓佈告欄以為回復
    原告名譽之適當處分。並聲明：①被告應於大樓公佈欄張貼
    如附件所示之道歉啟事。②被告應給付原告10萬元，及自刑
    事附帶民事起訴狀繕本送達翌日起至清償日止，按年息百分
    之5計算之利息。
二、被告則以：這件事情發生是在大樓開會結束後，伊已經離開
    現場到樓梯間發洩伊之情緒，當時開會伊很生氣，是因為原
    告用莫須有且沒有證據的事情加諸在伊身上，伊因為氣憤，
    所以會議結束就離開，當時原告、被告之弟弟、三樓住戶李
    先生、五樓住戶廖先生還在現場講話，伊到樓梯間就罵了，
    伊沒有當著原告的面罵他，也沒有指名道姓罵原告，是開會
    結束後，原告等電梯要下樓說要提告云云；刊登道歉啟事伊
    認為應無必要等語，資為抗辯。並聲明：原告之訴駁回。
三、得心證之理由
  ㈠按刑事訴訟判決所認定之事實，固非當然有拘束民事訴訟判
    決之效力，但民事法院調查刑事訴訟原有之證據，而斟酌其
    結果以判斷事實之真偽，並於判決內記明其得心證之理由，
    即非法所不許（最高法院49年臺上字第929 號判例意旨參照
    ），故本院自得調查刑事訴訟中原有之證據，斟酌其結果以
    判斷其事實。原告主張被告以「肖ㄟ」、「王八蛋」等穢語
    辱罵原告，足以貶損原告之人格及社會評價，不法侵害原告
    之名譽權等情，經臺灣臺中地方檢察署檢察官以110年度偵
    字第8187號案件聲請簡易判決處刑，嗣本院刑事庭以110年
    度中簡字第1885號案件判決判處被告「犯公然侮辱罪，處罰
    金新臺幣3,000元，如易服勞役，以新臺幣1,000元折算1日
    」等節，經本院調閱上開刑事卷宗（含偵查卷宗）查核無訛
    ，且為被告所不爭執，原告主張之事實，應堪信為真實。惟
    被告抗辯：伊只是情緒抒發、沒有指名道姓云云。
　㈡按因故意或過失，不法侵害他人之權利者，負損害賠償責任
    。故意以背於善良風俗之方法，加損害於他人者亦同。不法
    侵害他人之身體、健康、名譽、自由、信用、隱私、貞操，
    或不法侵害其他人格法益而情節重大者，被害人雖非財產上
    之損害，亦得請求賠償相當之金額。民法第184條第1 項及
    第195條第1 項定有明文。再按民法上名譽權之侵害非即與
    刑法之誹謗罪相同，名譽有無受損害，應以社會上對個人評
    價是否貶損作為判斷之依據，苟其行為足以使他人在社會上
    之評價受到貶損，不論其為故意或過失，均可構成侵權行為
    ，其行為不以廣佈於社會為必要，僅使第三人知悉其事，亦
    足當之。刑法上妨害名譽罪之成立，固以公然侮辱或意圖散
    布於眾而指摘或傳述足以毀損他人名譽之事為要件；惟在民
    法上，若已將足以毀損他人名譽之事表白於特定第三人，縱
    未至公然侮辱之程度，且無散布於眾之意圖，亦應認係名譽
    之侵害，蓋既對於第三人表白足以毀損他人名譽之事，則其
    人之社會評價，不免因而受有貶損（最高法院90年台上字第
    646 號判例、85年度台上字第1042號及86 年 度台上字第30
    5 號裁判要旨可參）。再者，發表言論而侵害名譽權之行為
    ，當不以直接之方法為限，倘以間接之方法，例如藉字裡行
    間之意義使他人因該影射而受名譽之損害，亦屬之（最高法
    院96年度台上字第35號裁判要旨可參），亦即倘係針對特定
    人或可推知之人所發之言論，行為人係針對特定人為指名道
    姓而發表言論，固無疑義，若未指名道姓時，自須係足使第
    三人可得推知係就何人發表言論，始足當之，否則行為人縱
    使確有發表言論之行為，然未能使他人知悉所影射之人為何
    ，則對被害人名譽自無貶損可言，即不構成侵權行為，要屬
    當然。經查，本件被告於上揭時、地，公然以「肖ㄟ」、「
    王八蛋」等語辱罵原告，雖未指名道姓，然查就令被告口出
    「肖ㄟ」、「王八蛋」等穢語，應不可能莫名平空以此叫罵
    ，換言之，被告喝斥「肖ㄟ」、「王八蛋」必有其因，而衡
    諸本件事發經過，被告係因大樓社區開會時與原告發生爭執
    ，會議結束後，心中仍忿忿不平，遂於在其他大樓住戶或家
    屬等人得以自由進出及共見共聞之狀態下呼稱「肖ㄟ」等語
    ，當已足使第三人合理聯結被告意在藉此在辱罵方才在會議
    上與被告發生爭執之原告，且此不因被告未曾指名道姓即生
    歧異，換言之，被告縱「未指名道姓」，惟上開言詞仍屬被
    告「表達己身不滿而具有針對性之攻擊言語」，並可使在場
    見聞者感受其攻擊對象即為原告，從而，被告推稱未指名道
    姓、無貶損原告人格、名譽之用意云云，本院尚難採憑，被
    告不能因此解免其應負之責。從而，被告上揭所為確有貶損
    原告之人格尊嚴及社會地位，造成原告名譽權受損，核被告
    所為係屬故意不法侵害原告之名譽權，原告因被告之行為名
    譽權受有損害，被告之侵權行為與原告所受損害間具相當之
    因果關係，則原告依民法第195條第1項前段規定，請求被告
    應賠償精神慰撫金，為有理由。
  ㈢次按慰撫金之賠償須以人格權遭遇侵害，使精神上受有痛苦
    為必要，其核給之標準固與財產上損害之計算不同，然非不
    可斟酌雙方身分資力與加害程度，及其他各種情形核定相當
    之數額（最高法院51年台上字第223號判例意旨參照）。故
    人格權遭遇侵害而受有精神上之痛苦，於請求賠償精神慰撫
    金時，其核給之標準須參酌實際加害情形、被害人之身分、
    地位與加害人之經濟狀況等關係定之。查原告因被告之辱罵
    行為，致貶損原告之人格尊嚴及社會地位，造成原告名譽權
    受損，其身體及精神受有相當之痛苦，其請求賠償非財產上
    之損害，核屬有據，應予准許。經查，原告大學肄業，目前
    無業，名下有股利所得、薪資所得、執行業務所得；被告五
    專畢業，目前無業，名下有房產、土地、汽車、薪資、有價
    證券、股利、利息所得等情，業據兩造自陳在卷（見本院卷
    第35-36頁），並有兩造稅務電子閘門財產調件明細表附卷
    可稽。本院審酌原告之身分地位、兩造經濟能力、衝突發生
    之緣由、過程、被告行為之情節（即被告辱罵言詞、次數及
    時間久暫等實際加害之情形）、原告所受侵害及精神上痛苦
    程度等一切情狀，認原告請求10萬元精神慰撫金，尚嫌過高
    ，應予酌減為1萬元，始為適當，原告逾此範圍之請求，則
    屬無據。
　㈣再按名譽權被侵害者，得請求為回復名譽之適當處分，民法
    第195 條第1項後段定有明文。至於回復名譽之方法，民事
    審判實務上不乏以判命登報道歉作為回復名譽之適當處分，
    且著有判決先例。所謂回復名譽之適當處分，係指該處分在
    客觀上足以回復被害人之名譽且屬必要者而言，因法律並未
    具體規定各種不同之處分方法，故究竟如何處分始為適當，
    法院自應斟酌被侵害之情形，予以決定（最高法院56年度台
    上字第1464號、86年度台上字第3706號判決意旨可參）。本
    件被告散布文字誹謗之不法行為，業經刑事判決有罪確定，
    原告所受損之名譽，由刑事之判決已得回復，且已經本院審
    酌適當金額作為損害賠償，自無須再以公開道歉或澄清方式
    作為回復名譽之方式。況為避免道歉啟事刊登於大樓佈告欄
    後，反致斯時未見聞被告發言等不知情之人，因而獲悉兩造
    之糾紛，恐有好事之人繼續散佈傳述此一事件，非全然有益
    於原告名譽之回復，且兩造同為社區住戶自當以和為貴，實
    無必要再萌事端，徒生齟齬，故認原告請求被告應將如附件
    所示之道歉啟事刊登於大樓佈告欄，核無必要，本院尚難准
    許，應予駁回。
  ㈤末按給付有確定期限者，債務人自期限屆滿時起，負遲延責
    任；給付無確定期限者，債務人於債權人得請求給付時，經
    其催告而未為給付，自受催告時起，負遲延責任。其經債權
    人起訴而送達訴狀，或依督促程序送達支付命令，或為其他
    相類之行為者，與催告有同一之效力，民法第229條第1 項
    、第2項分別定有明文。又按遲延之債務，以支付金錢為標
    的者，債權人得請求依法定利率計算之遲延利息。但約定利
    率較高者，仍從其約定利率；應付利息之債務，其利率未經
    約定，亦無法律可據者，週年利率為百分之5，民法第233條
    第1項、第203條亦分別明定。查原告對被告之侵權行為損害
    賠償債權，核屬無確定期限之給付，既經原告提起本件刑事
    附帶民事訴訟，且起訴狀繕本於110年9月17日合法送達被告
    （送達證書見附民卷第9頁），則原告請求被告自起訴狀繕
    本送達被告之翌日即110年9月18日起至清償日止，按週年利
    率百分之5計算之遲延利息，核無不合，應予准許。
四、綜上所述，原告依民法第184條第1項、第195條第1項之法律
    關係，請求被告給付1萬元，及自110年9月18日起至清償日
    止，按年息百分5計算之利息，為有理由，應予准許。逾此
    部分之請求，則屬無據，應予駁回。
五、本件事證已臻明確，兩造其餘攻擊防禦方法及所舉證據，經
    審酌結果，與本件判決結論均無影響，爰不一一論述，附此
    敘明。
六、本件原告勝訴部分，係就民事訴訟法第427條第2項第12款訴
    訟適用簡易程序為被告敗訴之判決，爰依民事訴訟法第389
    條第1項第3款規定，依職權宣告假執行。原告雖陳明請准宣
    告假執行，不過係促使本院發動職權為假執行之宣告，本院
    就原告此部分聲請無庸為准駁之諭知。
七、本件原告係於刑事訴訟程序提起民事訴訟，經本院刑事庭裁
    定移送前來，依刑事訴訟法第504條第1項規定，無庸繳納裁
    判費，且本件訴訟繫屬期間亦未增生訴訟費用事項，故無訴
    訟費用負擔問題，併予敘明。 
中　　華　　民　　國　　111 　年　　2 　　月　　15　　日
                      臺灣臺中地方法院臺中簡易庭
                                  法　官　張清洲
附件：
道歉啟事  本人温玥玲於民國109年11月13日晚8時20分許，在位於台中市○區○○路○段000號金星大樓樓頂公共平台召開本大樓全體區分所有權人會議時，公開辱罵大樓住戶胡家文先生，侵害胡家文先生名譽。 道歉人特於金星大樓內公告欄公開張貼此道歉啟事，以表歉意！並且承諾及保證日後決不會再對胡家文先生有任何不法之行為。張貼此道歉啟事時間自即日起滿三天為止。  道歉人：温玥玲(簽名蓋章) 年   月   日 
以上為正本係照原本作成。
如不服本判決，應於送達後20日內，向本院提出上訴狀並表明上
訴理由，如於本判決宣示後送達前提起上訴者，應於判決送達後
20日內補提上訴理由書（須附繕本）。如委任律師提起上訴者，
應一併繳納上訴審裁判費。
中　　華　　民　　國　　111 　年　　2 　　月　　15　　日
                                  書記官  陳慧津